【裁判字號】    90,台上,6648
【裁判日期】    901101
【裁判案由】    公共危險
【裁判全文】
最高法院刑事判決                                九十年度台上字第六六四八號
    上 訴 人  台灣高等法院高雄分院檢察署檢察官
    被    告  甲○○
右上訴人因被告公共危險案件，不服台灣高等法院高雄分院中華民國八十八年八月三
十一日第二審判決（八十八年度上訴字第一一五八號，起訴案號：台灣屏東地方法院
檢察署八十八年度偵字第一五一六號），提起上訴，本院判決如左：
    主  文
原判決撤銷，發回台灣高等法院高雄分院。
    理  由
本件原判決以公訴意旨略稱：被告甲○○明知其位於屏東縣內埔鄉○○路五六號住家
及同路五○號之舊宅均有人居住其內，因自己心情抑鬱，竟基於放火燒燬現供人使用
之住宅之概括犯意，先後於民國（下同）八十八年一月六日凌晨二時許、同年二月十
八日凌晨一時許，在內埔鄉○○路五○號其舊宅住處房間內，分別以打火機引燃棉被
及用香菸點燃彈簧床而著手縱火欲燒燬該住處建物，幸因其弟鄭達群及時發現而予以
撲滅，始未造成災害。其後，又於八十八年二月二十四日下午二十二時三十分許，在
其內埔鄉○○路五六號住處房內，再以打火機引燃約半包衛生紙後點燃置於房內木質
地板上之棉被，因而起火燃燒，幸經其家人及時發現滅火並報警處理，乃得免於釀成
火災。因認其涉犯刑法第一百七十三條第三項、第一項之放火燒燬現供人使用之住宅
未遂罪嫌云云，原審審理結果，認不能證明被告犯罪，因而維持第一審諭知被告無罪
之判決，駁回檢察官在第二審之上訴，固非無見。
第按採為判決資料之證據，必須與卷存資料相符，否則其判決即有證據上理由矛盾之
違誤。查本件被告放火之房屋係屬和室，地板均由木板舖設而成，此不僅為被告於偵
查中所自承（見偵查卷第四頁背面），亦有照片在卷足稽（見同上卷第二十六頁），
木板乃易燃物品，屋內並置放棉被，則被告以打火機點燃半包衛生紙，自易引起火災
，乃原判決於理由內認定「……又被告房間並無裝潢及其他易燃物品，不可能燒起來
……」，似與卷內資料不符，揆諸上開說明，即有證據上理由矛盾之違誤。次查被告
於警局初訊中已供承：「我是以自備的打火機點燃衛生紙引燃棉被縱火」、「我因為
自己心情不好，而放火燒自己的房間」，於檢察官偵查中供稱：「心情不好，我拿打
火機點燃衛生紙，我拿了約半包燒，因為房間是和室都是木板、衛生紙，引燃房中棉
被，後來……」，而被告之母鄭邱金英於警局初訊時亦證稱：「……二樓房間，遭我
兒子甲○○縱火」、「沒有精神方面的疾病，只是嗜酒如命，平時與家人感情不睦，
不時以惡言相對，或想用農藥毒死全家等語威脅全家，而且這次縱火是第三次」，如
屬無訛，則被告有縱火之故意似甚明確，且被告自八十七年底，至八十八年二月間先
後三次以打火機引火燒床（見偵查卷第五頁），原判決遽認被告僅有著火之情事，難
認其有放火燒燬房屋之意思，似嫌速斷。實情究何﹖亦有詳加調查之必要。上訴意旨
，執以指摘原判決不當，非無理由，應認有發回更審之原因。
據上論結，應依刑事訴訟法第三百九十七條、第四百零一條，判決如主文。
中      華      民      國     九十     年     十一     月      一      日
                              最高法院刑事第二庭
                                  審判長法官  莊  來  成
                                        法官  謝  俊  雄
                                        法官  白  文  漳
                                        法官  蘇  振  堂
                                        法官  邵  燕  玲
      右正本證明與原本無異
                                              書  記  官
中      華      民      國     九十     年     十一     月      八      日
                                                                  ｍ


司法院資訊處製作；財團法人民間司法改革基金會備份。
